臺灣宜蘭地方法院刑事判決　　　　　　　 96年度訴字第471號
公　訴　人　臺灣宜蘭地方法院檢察署檢察官
被　　　告　甲○○
選任辯護人　楊德海律師
上列被告因違反槍砲彈藥刀械管制條例案件，經檢察官提起公訴
（96年度偵字第3006號），本院判決如下：
    主  文
甲○○無罪。
    理  由
一、公訴意旨略以：甲○○未經許可，於不詳時間，向姓名、年
    籍均不詳之人，購買改造掌心雷手槍1 枝，進而持有之，嗣
    於民國96年4月17 日入獄服刑前某日，在宜蘭縣三星鄉○○
    村○○路（檢察官誤載為天一路）36之5 號，將上開手槍以
    布塊及報紙包裝完好後，交由不知情之配偶乙○○保管，為
    警循線查獲，因認被告涉犯槍砲彈藥刀械管制條例第8條第4
    項之持有槍枝罪嫌。
二、按犯罪事實應依證據認定之，無證據不得認定犯罪事實；不
    能證明被告犯罪者，應諭知無罪之判決；刑事訴訟法第 154
    條第2 項、第301條第1項分別定有明文。又認定被告有罪之
    事實，應憑證據，如未能發現相當之證據，或證據不足以證
    明，自不能以推測或擬制之方法，以為裁判之基礎；且認定
    事實所憑之證據，其為訴訟上之證明，須達於通常一般之人
    均不致有所懷疑，而得確信其為事實之程度者，始得據為有
    罪之認定，倘其證明尚未達到此一程度，而有合理之懷疑存
    在時，尚難為有罪之認定基礎；苟積極證據不足為不利於被
    告事實之認定，即應為有利被告之認定，更不必有何有利之
    證據。又檢察官對於起訴之犯罪事實，應負提出證據及說服
    之實質舉證責任，倘其所提出之證據，不足為被告有罪之積
    極證明，或其指出證明之方法，無從說服法院以形成被告有
    罪之心證，基於無罪推定之原則，自應為被告無罪判決之諭
    知，最高法院30年上字第816號、40年台上字第86號、76 年
    台上字第4986號及92年台上字第128號著有判例可資參照。
三、檢察官起訴被告涉犯上開罪嫌，無非以證人乙○○於警詢、
    偵查中之指述、證人黃文熙、丙○○於偵查中證述之內容，
    再佐以扣案槍枝1把及內政部警政署刑事警察局96年8月13日
    刑鑑字第0960120473號槍彈鑑定書1 份等證據，為其推論基
    礎。訊據被告甲○○堅詞否認有何持有槍枝之犯行，並辯稱
    ：伊從未去過本件槍枝查扣的地點，該地點是乙○○與丙○○同居的租屋處，伊是被誣陷的等語。
四、經查：
（一）按被告以外之人於審判外之言詞陳述，除法律別有規定外
      ，不得作為證據，刑事訴訟法第159條第1項定有明文，是
      本院於96年11月28日第1 次審理期日時，當庭諭知證人乙○○於警詢時之供述無證據能力，並依當事人之聲請，傳
      喚乙○○於96年12月12日到庭進行交互詰問程序。
（二）按證人現為或曾為被告之配偶者，得拒絕證言；證人恐因
      陳述致自己或其配偶受刑事追訴或處罰者，得拒絕證言；
      被告以外之人於偵查中向檢察官所為之陳述，除顯有不可
      信之情況外，得為證據，刑事訴訟法第180第1 項、第181
      條及第159 條之1第2項分別定有明文。經查：證人乙○○
      於96年9月19 日上午10時27分許以證人身份接受檢察官之
      訊問，檢察官以其與被告係配偶關係，告以得拒絕證言，
      證人乙○○表示願意作證後，檢察官乃進一步告以作證義
      務及偽證處罰，並命證人乙○○朗讀結文後簽名具結，證
      人乙○○於該次庭訊中陳稱：宜蘭縣羅東鎮○○路47 號4
      樓之1於96年3月至7 月間應該是丙○○承租的，伊有住在
      該處，警察在該處廁所天花板搜出來的槍不是伊的，應該
      是丙○○的，伊在羅東鎮○○○路被捕後，是警員要伊帶
      警員們到租屋處，伊不知道該處為何會有槍等語，聞訊後
      ，檢察官隨即將證人乙○○之身分轉換為被告，告以涉嫌
      槍砲彈藥刀械管制條例案件，惟證人乙○○仍稱：伊不知
      道有那包東西放在那邊，伊於警詢時說槍是甲○○交付的
      等話語，是因為丙○○在出事前，跟伊說如果出事就要推
      給被告，筆錄內容也是警察要伊這樣陳述的等語，檢察官
      嗣後即當庭逮捕證人乙○○，並諭知欲向法院聲請羈押，
      以上有該次筆錄在卷可參。嗣於同日下午2時17 分許，檢
      察官以被告身分訊問證人乙○○，證人乙○○乃改口稱：
      警方查扣的槍枝是被告給的云云，檢察官始再將其身分轉
      換為證人，告以作證義務及偽證處罰，並命朗讀結文後簽
      名具結，證人乙○○遂延續前詞稱：警方查扣的槍枝是被
      告的，被告交給伊1 包東西，但伊不知道那包東西裡有槍
      ，是被告在入獄前，在宜蘭縣三星鄉○○村○○路36 之5
      號交給伊，要伊收好云云，檢察官即以證人乙○○無串證
      之虞，當庭飭回，以上亦有該次偵訊筆錄附卷可考，然檢
      察官於該次訊問時告以證人乙○○作證義務及偽證處罰，
      並命朗讀、簽具結文，顯係重新開啟一證人訊問程序，而
      非延續是日上午10時27分許之訊問，則檢察官既已將證人
      乙○○之身份轉換為被告，顯見檢察官亦認定證人乙○○
      涉有犯罪嫌疑，又證人乙○○與本案被告甲○○具配偶關
      係，依刑事訴訟法第180條第1項及第181 條之規定，應告
      以得拒絕證言，惟檢察官疏未告知，訊問程序已有瑕疵。
      又證人乙○○於本院審理時證稱：伊會於偵查中稱槍是甲○○的等話語，是因為羅東分局三組的警察曾說若沒有這
      樣講，不讓伊回去，而且伊怕被羈押，檢察官說若不這樣
      講，要把罪推到伊身上等語，參以上述96年9月19 日偵訊
      過程，證人乙○○於是日上午10時27分許先以證人身分陳
      稱：槍應該是丙○○的等語，檢察官隨即將其身分轉換成
      被告，並當庭諭知逮捕，告以欲向法院聲請羈押，證人乙○○乃於是日下午2時17 分許再改口稱：槍是甲○○交付
      的云云，顯見證人乙○○於本院所陳非屬虛偽，其於96年
      9月19日下午2時17分許所為之陳述係在檢察官未告以得拒
      絕證言之違法程序下進行，復在恐遭羈押之壓力下為違背
      其任意性之陳述，足認該次陳述係在顯有不可信之情況下
      所為，揆諸首揭規定，應認證人乙○○於96年9月19 日下
      午2時17分許檢察官偵訊時之陳述無證據能力。
（三）證人即警員黃文熙雖於偵查中稱：伊隊上1 名偵查佐透過
      情資知悉被告入獄前將1 把手槍寄放在乙○○處，隔幾天
      後剛好乙○○因竊盜案件到廣興派出所作筆錄，伊就問乙○○槍放在那裡，乙○○就帶伊到乙○○租屋處，乙○○
      原本說東西放在房間內的櫃子裡，但都找不到，經乙○○
      同意，伊便和同仁在浴室天花板裡找到云云；於本院審理
      時亦稱：伊問乙○○時，乙○○原先不承認被告有交付 1
      包東西，但伊問乙○○說：「這種東西妳敢用嗎？」後來
      乙○○才說那包東西放在租屋處的衣櫃裡，但伊去找沒有
      找到，後來是從天花板廁所內找到，槍枝是警察找到的，
      不是乙○○主動拿出來的，查獲該包東西後，乙○○有承
      認是被告交付的云云；證人丙○○於偵查中稱：乙○○告
      訴伊說被告在入獄前有交1 包東西給乙○○，因為不確定
      裡面是什麼，所以伊跟乙○○說將那包東西交給警察好了
      云云；於本院詰問時亦稱：伊和乙○○是普通朋友，乙○○跟伊說被告入獄前有1 包東西放在乙○○那，因為乙○○說要去工作，伊才建議乙○○說，要把重要的東西拿出
      來交給警察，伊沒有住在光榮路47號4樓之1，該處是乙○○租的云云，然證人乙○○於96年9月19 日上午10時27分
      檢察官偵訊時證稱：伊不知道該處為何會有槍，槍應該是
      丙○○的等語，已詳如前述；復於本院審理時證稱：當時
      伊因為竊盜案件到廣興派出所製作筆錄，作完筆錄後到 3
      組驗尿，3 組的人說剛好在找伊，要伊帶警員到伊光榮路
      的住處，警員說丙○○有1 把槍，放在光榮路，但伊並不
      知道丙○○有槍，當天搜索時，警員問伊槍放在那裡，伊
      說不知道，後來警員在廁所天花板找到槍，當時伊人不在
      場，是警察找到後才跟伊說有1 把槍，警卷照片內的姿勢
      是警員要伊擺出來的，伊根本不知道槍是從哪來的，也沒
      有跟警察說有1包東西放在衣櫃，羅東鎮○○路47號4樓之
      1是丙○○租的，伊於96年7月到那邊和丙○○同居時，丙○○已經住了1個多月，伊和丙○○住同1間房間，槍不是
      伊從電力路帶出來的等語，是證人黃文熙、丙○○所言究
      否可採實有疑義。倘若證人丙○○不知該包東西為何物，
      在未拆解包裹瞭解內情之情況下何以會建議證人乙○○將
      該包物品交予警察，證人丙○○於本院詰問時就此支吾其
      詞，又證人乙○○在其先生甲○○面前坦白承認與丙○○
      同居，丙○○不僅否認承租該屋，亦否認與證人乙○○同
      居，顯見其有意脫離與本件扣案槍枝之關連性，則其陳稱
      該包東西是被告交給乙○○等話語即難為本院所採信。再
      者，證人黃文熙於本院審理時亦稱：證人乙○○應該不知
      道包裹內之物品為何，否則乙○○應該不會帶警員到伊租
      屋處找槍等語，則被告於96年4月17 日即入監服刑，證人
      乙○○於96年7 月既已離去其電力路家中，前往光榮路投
      靠證人丙○○，並與之同居，則何以須攜帶被告交付，且
      不知內為何物之包裹至光榮路租屋處藏放，此情顯與常情
      相違，又證人黃文熙復未能供陳其情資來源，則其空言係
      透過情資知悉被告將手槍交予乙○○等話語亦難為本院所
      採信。
五、綜上所述，證人乙○○否認收受被告交付內含槍枝之包裹，
    證人丙○○、黃文熙證述扣案槍枝係被告交付給乙○○等內
    容亦均有疑義，而不為本院所採信，則本件即無證據證明被
    告犯罪，依法應為被告無罪之諭知。又本件槍枝係在證人丙○○租屋處查獲，其涉案情形如何自應由檢察官另行偵查，
    附此敘明。
據上論斷，應依刑事訴訟法第301條第1項，判決如主文。
本案經檢察官張立言到庭執行職務
中    華    民    國    96    年    12    月    26    日
                  刑事第二庭審判長法  官  黃永勝
                                  法  官  鄭貽馨
                                  法  官  楊坤樵
以上正本證明與原本無異。
如不服本判決應於收受本判決後10日內向本院提出上訴書狀，並
應敘述具體理由。若未敘述理由者，應於上訴期間屆滿後20日內
向本院補提理由書狀(均須按他造當事人之人數附繕本)。
                                  書記官  謝佩欣
中　　華　　民　　國　　96　　年　　12　　月　　27　　日
